臺灣新竹地方法院行政訴訟判決
111年度交字第52號
原      告  陳麗秋  
訴訟代理人  李良論  
被      告  桃園市政府交通裁決處

代  表  人  張丞邦  
訴訟代理人  黃一鳴律師
上列當事人間違反道路交通管理處罰條例事件，原告不服被告中
華民國111年1月27日桃交裁罰字第58-ZBA396689號裁決，提起行
政訴訟，本院判決如下：
    主  文
原告之訴駁回。
訴訟費用新臺幣參佰元由原告負擔。
    理  由
一、事實概要：
    原告於民國(下同)110年12月12日16時58分許，駕駛所有車
    號0000-00號自用小客車(下稱系爭車輛)，沿國道1號高速公
    路往北方向行駛，於行經北向91.7公里處(下稱系爭路段)時
    ，遭民眾提出影像檢舉，嗣經內政部警政署國道公路警察局
    第二公路警察大隊(下稱舉發機關)員警認原告有「行駛高速
    公路違規使用路肩(路肩限行小車禁止變換車道)」而舉發，
    原告不服，提出申訴，經舉發機關函覆違規屬實，被告依道
    路交通管理處罰條例(下稱道交條例)第33條第1項第9款、第
    63條第1項及違反道路交通管理事件統一裁罰基準表(下稱裁
    罰基準表)等規定，於111年1月27日以桃交裁罰字第58-ZBA3
    96689號裁決書(下稱原處分)，裁處原告罰鍰新臺幣(下同)4
    ,000元，並記違規點數1點，原告不服，提起本件行政訴訟
    。
二、兩造聲明：
(一)原告：1.原處分撤銷。2.訴訟費用由被告負擔。
(二)被告：1.原告之訴駁回。2.訴訟費用由原告負擔。
三、兩造陳述：
(一)原告部分：
    原告於當日並無違規於高速公路路肩變換車道，被告所提出
    之檢舉光碟影像為民眾行車紀錄器所拍得之影像，被告如未
    能提出證據證明該檢舉民眾之行車紀錄器業經定期檢測，或
    該車紀錄器上之時間值業經定期校準，則自無從證明檢舉光
    碟影像畫面上所顯示之日期及時間即為本件違規行為之正確
    時點。如無從確立上開影像所顯示之時間確為伊違規之正確
    時點，則根本無從確定本件檢舉民眾檢舉時點是否確實符合
    道交條例第7條之1之規定，亦即於本件違規行為終了後7日
    內完成檢舉程序之法定要求。行車紀錄器拍得雖無須經經濟
    部標準檢驗局定期檢定合格始能使用，然檢舉違規所使用之
    儀器雖查無不法，卻與以此所得證據可否作為待證事實之證
    據，顯屬不相同之二事。而對人民處以罰鍰之行政處分，屬
    於給予人民不利益負擔之行政處分，自應從嚴解釋其法律適
    用，方符法律明確性原則，被告就原告進行裁罰，自應就本
    件違規行為時間及檢舉時間均負舉證責任，始得確定本件處
    分之合法性。然由被告開庭所示文件中，其上僅有上級機關
    交辦本案之日期，及僅簡單附記本件民眾檢舉日期，並未見
    檢舉民眾何時檢舉之證明文件，亦未見檢舉民眾就舉發機關
    之通知信件點擊確認完成檢舉程序之證明，當無足以佐證本
    件民眾檢舉程序確已於時限內依法定程序完成。綜上，原處
    分自未能符合「正當法律程序」之要求，當應撤銷原處分，
    以防止國家機關公權力之濫用等語。
(二)被告部分：
  1.本件經內政部警政署國道公路警察局第二公路警察大隊111
    年1月20日國道警二交字第1112700414號函覆略以，經查交
    通部高速公路局常態性開放路肩為國道1號北向93.175公里
    至91.032公里，在北向92公里處設有『路肩限行小車禁止變
    換車道』告示牌，時段為平日7時至10時、16時至20時及假日
    14時至22時。本路段於前揭說明開放路肩路段起點前方設置
    通行指示燈及告示牌，藉以提醒用路人注意…案經審視檢舉
    人提供影像，旨揭車輛於違規時地，由外側路肩變換外側車
    道屬實，按上開規定視為行駛路肩違規屬實，爰依法舉發；
    另有關檢舉時效部分，經查國道警交字第ZBA396689號違規
    單違規日為110年12月12日，檢舉日期為同年月18日，未逾7
    日之法定期限等語。
  2.復依本件檢舉光碟內容，於影片顯示時間2021/12/12，16：
    58：48至16：58：55時，系爭車輛由路肩變換車道至外側車
    道，而依據「國道主線實施開放路肩作業規定」開放路肩類
    型㈠開放路肩終點銜接出口減速車道：行駛路肩車輛得變換
    車道，開放路肩終點上游500m（得視現場條件調整）範圍內
    限往出口車流行駛，得銜接減速車道駛出，不得變換車道；
    非往出口小車須於開放路肩終點上游500m前(得視現場條件
    調整)變換至主線車道，系爭車輛於不得變換車道路段由路
    肩變換車道至外側車道，違規事實明確，舉發機關依法舉發
    ，應無違誤。
  3.原告主張檢舉人行車紀錄器未經校正一節，參照臺灣士林地
    方法院105年度交字第291號判決意意，即交通違規案件除有
    涉及重量、速率、酒精測定值等需使用經濟部標準檢驗局檢
    定合格之儀器採證外，其他儀器並無類此規範，且交通違規
    案件檢舉亦無規範所使用之儀器須經由經濟部標準檢驗局檢
    定合格後才可使用，是本案違規檢舉儀器之使用查無不法。
    則本案檢舉人明確表示違規日期、時間，且所提供之行車影
    像亦明確顯示，相關檢舉資料查無錯誤之情形，系爭汽車違
    規屬實，舉發機關依事實舉發並無不當；蓋行車記錄器記錄
    原告違規之目的在於，於該路段、該時間，原告之違規行為
    確實發生，顯然原告主張之由係欲規避其違規事實之詞，顯
    不可採。綜上，被告依法裁處，原處分應無違誤等語。
四、本院判斷：
(一)按「汽車行駛於高速公路、快速公路或設站管制之道路，不
    遵使用限制、禁止、行車管制及管理事項之管制規則而有下
    列行為者，處汽車駕駛人3,000元以上6,000元以下罰鍰：9.
    未依規定使用路肩」；「汽車駕駛人有下列各款所列條款之
    一者，除依原條款處罰鍰外，並予記點：有第33條第1項…情
    形之一者，各記違規點數1點」，道交條例第33條第1項第9
    款、第63條第1項第1款分別定有明文。次按，路肩開放作業
    規定第4點第1款規定：「四、開放路肩類型【一】開放路肩
    終點銜接出口減速車道：行駛路肩車輛得變換車道，開放路
    肩終點上游500m(得視現場條件調整)範圍內限往出口車流行
    駛，得銜接減速車道駛出，不得變換車道；非往出口小車須
    於開放路肩終點上游500m前(得視現場條件調整)變換至主線
    車道(類型1)。」，是於開放路肩終點銜接出口減速車道之
    情形(即開放路肩類型【一】)，係以開放路肩終點上游500
    公尺處，作為得否變換車道之劃分標準，在該500公尺範圍
    內行駛於路肩之車輛，因只能往出口車流行駛，故不得變換
    車道，而僅能「銜接減速車道駛出」。復按，高速公路及快
    速公路路肩之使用，除供緊急事故之救援使用，或為暫時疏
    解特定期間交通壅塞現象等公益目的，於指定時段開放特定
    路段之路肩使用外，以禁止使用為原則，而開放路段、時段
    均有明確告示。交通部高速公路局除頒布「國道主線實施開
    放路肩作業規定」外，並公告「國道實施開放路肩措施路段
    及時段一覽表」之路肩開放資訊，係為執行高快速公路管制
    規則第19條第3項及第4項所為之細節性、技術性規定所發布
    之命令，未增加法律所無之限制，且可為駕駛人輕易查詢並
    知悉，自得預見俾憑遵循，並無違反法律保留原則，合先敘
    明。
(二)次按，行駛高、快速公路違規行駛路肩，期限內繳納或到案
    聽候裁決者，處罰鍰4,000元，記違規點數1點，核上開裁罰
    基準表之規定，就其立法目的及功能，乃為防止處罰機關枉
    縱或偏頗，依道交條例第92條第4項所授權交通部會同內政
    部訂定「違反道路交通管理事件統一裁罰基準及處理細則」
    及其附件「違反道路交通管理事件統一裁罰基準表」，用以
    維持裁罰之統一性與全國因違反道路交通管理事件受處罰民
    眾之公平，不因裁決人員不同，而生偏頗，寓有避免各監理
    機關於相同事件恣意為不同裁罰之功能，並非法所不許，於
    憲法上保障人民財產權之意旨並無牴觸(此並有司法院釋字
    第511號解釋意旨理由足資參照)，自無違反法律保留原則。
    故就裁罰基準表中有關道交條例第33條第1項第9款規定之裁
    罰基準內容，並未牴觸母法，被告自得依此基準而為裁罰，
    亦予敘明。
(三)查前揭事實概要欄所載之事實，為兩造所不爭執，並有舉發
    通知單、舉發機關111年1月20日國道警二交字第1112700414
    號函、陳述單、原處分裁決書、送達證書、違規資料查詢、
    駕駛人基本資料、汽車車籍查詢等件附卷可稽，是此部分事
    實，應堪認為真。是本件有爭執者，即在被告認原告有「行
    駛快速公路違規使用路肩」之違規行為，並據以裁罰，是否
    有理由？
(四)經查，本院依職權勘驗本件檢舉光碟影像及google街景圖，
    其勘驗內容如下：「畫面顯示時間：2021/12/12，16：58：
    38-16：59：38，日間無雨，視距良好。為行車紀錄器拍得
    影像。攝影機所載車輛(下稱檢舉車輛)行駛於高速公路外側
    車道上，右側為路肩，車流擁塞，檢舉車輛前方為車號000-
    0000號TOYOTA紅色車輛，路旁立有小叮噹、六福村之標示牌
    。16：58：49，車號0000-00號銀色小客車(下稱系爭車輛)
    施打左側方向燈、由路肩向左跨越路邊白實線進入外側車道
    而切入檢舉車輛前方行駛，斯時路旁有91.6告示牌。路肩上
    持續有車輛行駛通過。16：59：04，路旁立有高鐵站標示牌
    。16：59：08，車號000-0000號黑色小客車施打左側方向燈
    、由路肩向左跨越路邊白實線進入外側車道而切入檢舉車輛
    前方行駛。16：59：28，路旁立有「91竹北」竹北芎林出口
    告示牌。16：59：36右前方可見，出口匝道右側路邊立路肩
    通行限制之告示牌，畫面結束。」，此有111年6月30日調查
    證據筆錄附卷可參。由上開檢舉光碟影像內容及勘驗內容可
    知，斯時日間無雨、視距良好、高速公路上車流擁塞，系爭
    路段之路緣邊線、護欄均清楚劃設、無脫落不清楚的情況，
    系爭路段前方亦無任何突發情狀致需緊急變換車道之情事。
    而系爭車輛於高速公路上之路肩行駛接近91.6公里告示牌前
    ，由路肩向左跨越路緣邊線進入外側車道向前行駛，原告當
    庭就上情亦不爭執(見本院卷第141頁)；又交通部高速公路
    局常態性開放路肩為國道1號北向93.175公里至91.032公里
    ，在北向92公里處有「路肩限行小車禁止變換車道」告示牌
    ，時段為平日7時至10時、16時至20時及假日14至22時等語
    ，此有舉發機關111年1月20日國道警二交字第1112700414號
    函在卷可按(見本院卷第67頁)。經查，系爭路段於上揭時段
    雖屬常態性開放路肩時段，惟於上揭時段行駛於系爭路 段
    路肩者限出口小車，亦即斯時行駛於路肩之小型車僅能由銜
    接減速車道駛出路肩，而不得於提前變換車道，已如前述，
    然系爭車輛卻未依路肩開放作業規定第4點第1款及前揭告示
    牌之指示，逕於中途即接近北向91.6公里處駛出路肩而變換
    車道，其「行駛快速公路違規使用路肩」之違規行為事實自
    屬明確，原處分據此裁罰，尚無違誤之處。
(五)次查，原告雖主張被告並未提出證據佐證檢舉民眾所有之行
    車紀錄器業經定期檢測、檢舉影像畫面所載時間業定期校準
    ，則檢舉影像畫面顯示之時間即屬有疑，系爭車輛係否於畫
    面所載時間於系爭路段有行駛快速公路違規使用路肩之違規
    行為亦即無從確認，被告當無從據此佐證本件舉發事實，及
    檢舉人確於上開違規行為終了7日內提出檢舉等節，被告自
    無從據此進行裁罰云云。然查，行車紀錄器係錄影設備，為
    科學儀器之一種，就本件舉發過程之錄影，係錄影設備之機
    械作用，乃真實保存當時錄影之連續內容所得，並非憑人之
    記憶轉述或事後排演而成，縱未經定期檢驗校準，所拍得之
    影像亦得經科學考證其真實性，且依度量衡法第5條及度量
    衡器檢定檢查辦法第3條之規定，行車紀錄器亦非屬應經經
    濟部標準檢驗局定期檢定之法定度量衡器之種類及範圍，是
    民眾以行車紀錄器所拍得影像，當無庸以其業經定期檢驗校
    準以作為其所拍得影像具證據能力之合法要件至明。而對於
    違反道交條例之行為者，民眾得以科學儀器取得證據資料證
    明並敘明違規事實提出檢舉，經公路主管或警察機關查證屬
    實者，應即逕行舉發，此觀道交條例第7條之1、第7條之2第
    1項第7款、違反道路交通管理事件統一裁罰基準及處理細則
    第22條之規定即可得證。經本院檢視本件檢舉光碟影像之內
    容，其影像畫面連續而流暢，場景、光影、色澤均屬正常而
    自然呈現，且影像內容可清楚辨認系爭車輛之車型外觀、車
    牌及行車態樣，並無遭變造、偽造之跡象。另本院為查證本
    件檢舉光碟拍攝之時點，依職權向遠通電收股份有限公司調
    閱斯時系爭車輛及於上開檢舉光碟影像中與系爭車輛同時出
    現之車號0000000號及BBC1221號車輛的國道ETC收費系統資
    料，依上開資料系爭車輛與上開二輛車輛，於上揭時點確均
    有行經系爭路段，亦即於110年12月12日16：57至17：08時
    ，該三輛車輛同時行經國道1號北上92.8公里至國道1號北上
    88公里通行門架之間，此有上開三輛車輛斯日之通行明細表
    在卷可稽(見本院卷第105-110頁)，綜上，足堪證明本件檢
    舉光碟拍攝之時點確與其畫面所載時點相符。而本件舉發過
    程之錄影既為檢舉民眾於110年12月12日以所有之行車紀錄
    器所拍得，並於同年月18日下午1時30分檢附上開影像於線
    上向警方檢舉，此業經本院於遮蔽檢舉人個人資料後當庭向
    原告開示舉發機關網路線上服務系統檢舉違規案件資料表，
    並檢附於本件證物存置袋在卷可稽，是揆諸前開規定，本件
    檢舉程序自屬合法，警方依法舉發本件違規事實，當屬於法
    有據。
(六)再查，原告主張由上開網路線上服務系統檢舉違規案件資料
    表所載，僅得見行政機關自己的作業時間、交辦日期，看不
    出來檢舉人之檢舉時間，亦無從確認檢舉人業依內政部「線
    上受理民眾檢舉國道交通違規系統說明事項」第4條之規定
    ，即「…檢舉人完成資料上傳後，將會收到一封確認信件，
    以確認所填寫電子郵件是否正確，並請於24小時內點擊確認
    完成確認程序後，始完成檢舉程序，由系統完成案件指派工
    作。如超過時間未完成確認程序，系統將不予受理…」，於
    時限內完成確認程序云云。惟查，上開網路線上服務系統檢
    舉違規案件資料表清楚載明，本件檢舉人之個人資料、所檢
    舉之違規日期、地點、車輛牌照號碼與違規事實，並詳細記
    載本件民眾檢舉時間為2021/12/18  01：30、民眾確認時間
    為2021/12/18  01：34、局本部指派時間為2021/12/18  01
    ：36，以及承辦單位、承辦人及舉發機關與員警之全名等等
    資料，實已足確認本件係由檢舉人於法定期限內、依檢舉實
    名制具名提供上開檢舉影片之證據資料，向舉發機關於線上
    提出檢舉。復由上開說明事項明確可知，檢舉人如未於時限
    內完成確認程序，即屬未完成檢舉程序，系統自將不予受理
    ，當不會再進行後續指派之工作，然系統確於上揭時點進行
    本件檢舉後續行政工作之指派，始有本件之舉發程序與後續
    裁處，足見本件檢舉人確已於上開期限內完成所有檢舉程序
    至明。本院復審酌系爭車輛確實於上開所載違規時點行經違
    規路段，亦如前述，足以證明上開網路線上服務系統檢舉違
    規案件資料表所載本件違規行為之時地、態樣為真，及檢舉
    民眾確已依法於時限內完成本件檢舉程序等節，為常態之事
    實，而原告僅空言主張檢舉影片畫面顯示時間恐與事實不符
    、檢舉人是否於法定期限內完成檢舉程序容有疑義云云，卻
    迄今未就此利己之變態事實提出任何具體事證以實其說，本
    院自難作利於原告之推認，是原告上開主張，均難足採。
(七)綜上所述，原告駕駛系爭車輛確有「行駛快速公路違規使用
    路肩」之違規行為，被告依道交條例第33條第1項第9款及第
    63條第1項第1款等規定，裁處原告罰鍰4,000元，並記違規
    點數1點，依法無違誤，原告以前述理由訴請撤銷原處分，
    為無理由，應予駁回。又本件訴訟得不經言詞辯論為之，併
    予敘明。
五、本件判決基礎已臻明確，兩造其餘之攻擊防禦方法及訴訟資
    料經本院斟酌後，核與判決不生影響，無一一論述之必要。
六、本件第一審裁判費為300元，應由原告負擔，爰確定第一審
    訴訟費用額如主文第2項所示。
七、據上論結，本件原告之訴為無理由，依行政訴訟法第98條第
    1項前段、第237條之7、第237條之8第1項，判決如主文。
中　　華　　民　　國　　111 　年　　9 　　月　　5 　　日
                  行政訴訟庭  法　官  張百見
以上正本係照原本作成。
如對本判決上訴，非以其違背法令為理由，不得為之，且須於判
決送達後20日內向本院提出上訴狀。
中　　華　　民　　國　　111 　年　　9 　　月　　6 　　日
                              書記官  林盈伸